【裁判字號】    95,保險,46
【裁判日期】    970512
【裁判案由】    給付保險金
【裁判全文】
臺灣高雄地方法院民事判決              95年度保險字第46號
原      告  庚○○
            壬○○
兼  共  同
訴訟代理人  辛○○
被      告  國泰世紀產物保險股份有限公司
法定代理人  子○○
訴訟代理人  甲○○
            丁○○
            癸○○
            乙○○
            丙○○
            己○○
受  告知人  財團法人交通事故特別補償基金
法定代理人  戊○○
上列當事人間給付保險金事件，本院於民國97年4 月28日言詞辯
論終結，判決如下：
    主  文
原告之訴及假執行聲請均駁回。
訴訟費用由原告負擔。
    事實及理由
一、按當事人得於訴訟繫屬中，將訴訟告知於因自己敗訴而有法
    律上利害關係之第三人；告知訴訟，應以書狀表明理由及訴
    訟程度提出於法院，由法院送達於第三人；受告知人不為參
    加或參加逾時者，視為於得行參加時已參加於訴訟，民事訴
    訟法第65至67條分別定有明文。又所謂有法律上利害關係，
    係指法律上地位，因當事人一造之敗訴，依該判決之內容（
    包括法院就訴訟標的之判斷，及判決理由中對某事實或法律
    關係存否之判斷）將直接或間接受不利益，若該當事人勝訴
    ，則可免受不利益者而言。本件原告基於保險契約受益人之
    地位，訴請被告給付強制責任保險金，兩造對被保險人所發
    生之交通事故究為單一車事故或多車事故有所爭執，被告以
    本院認定本件交通事故如為多車事故，且無法判定肇事車輛
    ，則原告應依法向受告知人財團法人交通事故特別補償基金
    請求補償，是本件訴訟之結果，於受告知人有法律上利害關
    係，爰於本件訴訟中，請求告知訴訟，經核於法無違。惟受
    告知人經合法送達，迄於本件言詞辯論終結前，均未到場，
    亦未提出書狀作任何聲明或陳述表明是否參加訴訟，揆諸前
    揭條文意旨，應視為受告知人於得行參加訴訟時，已參加本
    件訴訟，核先敘明。
二、原告主張：訴外人即原告之母陳宋銀花於民國94年11月間向
    被告投保機車強制責任保險，並附加機車強制責任保險駕駛
    人傷害附加條款（下稱系爭契約），保險期間自94年11月6
    日起至95年11月6 日止，保險金額為新台幣（下同）150 萬
    元，約定如機車駕駛人因交通事故而死亡時，被告應對受益
    人即駕駛人之法定繼承人負賠償之責，嗣陳宋銀花於95年6
    月6 日上午9 時7 分許，騎乘被保險之車牌號碼XKO-610 號
    機車（下稱系爭機車），行經高雄市新興區○○○路及民權
    一路口時，因發生交通事故（下稱系爭事故）而受傷倒地，
    復因其仰臥時間過久引起呼吸困難，雖經送醫急救，仍造成
    呼吸衰竭不治死亡。原告均為陳宋銀花之法定繼承人，而陳
    宋銀花既因系爭事故意外死亡，被告自應依比例各原告每人
    50萬元。爰本於系爭契約之法律關係，提起本件訴訟等情。
    並聲明：（一）被告應各給付原告50萬元，及自起訴狀繕本
    送達翌日起至清償日止，按年利率5 ％計算之利息。（二）
    願供擔保，請准宣告假執行。
三、被告則以：系爭契約僅適用於被保險機車之單一車交通事故
    ，本件並非單一車交通事故；又陳宋銀花係因疾病死亡，與
    外來突發事故無關，故原告訴請給付保險金，並無理由等語
    置辯。爰聲明：（一）原告之訴及假執行聲請均駁回。（二
    ）如受不利判決，願供擔保，請准宣告免為假執行。
四、兩造不爭執事項：
（一）陳宋銀花於94年11月間向被告投保系爭契約，約定保險期
      間自94年11月6 日起至95年11月6 日止，如機車駕駛人涉
      及「強制汽車責任保險」被保險機車單一機車交通事故，
      致駕駛人死亡、殘廢或受有體傷時，被告應對受益人負賠
      償之責；死亡保險給付之受益人為駕駛人之法定繼承人。
（二）陳宋銀花於95年6 月6 日上午9 時7 分許騎乘系爭機車，
      行經高雄市新興區○○○路及民權一路口時，因發生交通
      事故而受傷倒地，於同日上午9 時19分送抵高雄市立聯合
      醫院（下稱聯合醫院）急救，但到院時已無心跳、呼吸、
      脈搏等生命跡象，經急救後於同年月9 日上午9 時30分宣
      告不治死亡。
（三）陳宋銀花生前因仰臥睡眠呼吸困難，於94年11月22日接受
      永久氣管切開術及氣切造口支撐管置入之手術，嗣因下顎
      鬆垂脂肪阻礙造口呼吸，又於95年4 月間接受下顎抽脂整
      型之手術。
（四）原告均為陳宋銀花之合法繼承人，且均未拋棄或限定繼承
      。
五、兩造於本院審理中協商整理爭點為：系爭事故係單一車事故
    或多車事故？陳宋銀花係因意外或疾病而死亡？原告依系爭
    契約請求被告給付保險金及法定利息，有無理由？茲分論如
    下：
（一）原告主張系爭事故係單一車事故，陳宋銀花因系爭事故意
      外死亡，被告應依約給付保險金等情，被告固不否認陳宋
      銀花死亡之事實，然辯稱：系爭事故非單一車事故，且陳
      宋銀花係因疾病死亡，不符合系爭契約理賠要件等語。經
      查，陳宋銀花騎乘系爭機車，發生系爭事故而受傷倒地，
      經送醫急救，仍不治死亡等情，為兩造所不爭執。惟參諸
      事故現場圖、照片等資料顯示，現場遺留之刮地痕僅能研
      判系爭機車行進方向，尚無法判斷系爭事故之發生原因，
      亦無從得知系爭事故究為單一車或多車事故等情，有事故
      現場圖、照片及高雄市政府交通局車輛行車事故鑑定委員
      會97年1 月28日高市車鑑字第0970000350號函附卷足參（
      見卷第74至86、155 頁），堪予認定。而按機車駕駛人僅
      於發生單一機車交通事故致死亡時，被告方負賠償責任乙
      節，亦為兩造所不爭執，復有系爭契約在卷可證（見卷第
      13頁），本件原告既無法證明系爭事故為單一車事故，則
      其請求被告依系爭契約給付保險金乙節，已屬無據。次查
      ，陳宋銀花於系爭事故發生後，經人送抵聯合醫院急救，
      到院前已無生命跡象，經急救後，有呼吸衰竭、臉部及右
      膝多發性挫傷及右膝蓋骨折等傷害，然該多發性挫傷及右
      膝蓋骨折均非導致死亡之原因，且其到院時無明顯之顱內
      創傷，亦無失血過多之現象，無法確定該等傷害與騎乘機
      車摔傷或撞傷之間有所關聯等情，有聯合醫院95年6 月9
      日診斷證明書、97年4 月18日高市聯醫病字第0970002594
      號函（見卷第15、168 至169 頁）在卷可憑，堪信為真。
      衡諸一般經驗法則，陳宋銀花所受多發性挫傷、骨折等傷
      勢，固可推斷係因發生系爭事故所造成，然該等傷勢既非
      導致陳宋銀花死亡之原因，亦無法證明係多車事故所造成
      ，況其送抵醫院時，又無顱內創傷、失血過多等因強烈撞
      擊可能產生之傷害，益難認其死亡與系爭事故有關，是原
      告主張陳宋銀花因發生系爭事故而意外死亡云云，即屬無
      據。
（二）原告復主張陳宋銀花生前如長時間仰臥，會因呼吸困難導
      致呼吸衰竭死亡，系爭事故發生時，陳宋銀花倒地長時間
      呈仰臥狀態，致呼吸衰竭死亡，屬意外死亡云云，然為被
      告所否認，並辯稱：陳宋銀花係因疾病死亡等語。經查，
      陳宋銀花生前因喉部狹窄，於94年11月22日接受永久氣管
      切開術及氣切造口支撐管置入，以減低仰臥睡眠所致之呼
      吸困難，又因下顎鬆垂脂肪阻礙造口呼吸，復於95年4 月
      間接受下顎抽脂整型等情，有原告提出被告不爭執真正之
      高雄醫學大學附設中和紀念醫院（下稱高醫）診斷證明書
      在卷可稽（見卷第17頁），固堪認定。惟陳宋銀花於接受
      氣管切開手術後，呼吸道已暢通，並無呼吸困難之狀況，
      應可仰臥睡眠，除有其他疾病或傷害，否則不會因仰臥而
      呼吸困難，致呼吸衰竭而死；又按常理判斷，下巴肌肉無
      法堵塞氣管切口，外部脂肪亦不至達到深入氣管切口無法
      取出之程度等情，分據高醫以96年8 月28日高醫附行字第
      0960002650號函、聯合醫院以96年8 月17日高市聯醫病字
      第0960005303號函覆本院在卷（見卷第91、72頁），堪信
      陳宋銀花縱長時間仰臥，亦不至呼吸衰竭死亡，是原告主
      張陳宋銀花因系爭事故倒地，致長時間仰臥而意外死亡云
      云，不足採信。
（三）原告主張系爭事故為單一車事故云云，並未舉證以實其說
      ，已不足採；此外，其復主張陳宋銀花因系爭事故長時間
      仰臥在地而呼吸衰竭死亡，屬意外死亡云云，亦與事實不
      符，業如前述。而按陳宋銀花之死亡結果，既不符合系爭
      契約所定保險事故發生之要件，則原告本於受益人之地位
      ，請求被告給付保險金，即屬無據。
六、綜上所述，原告既無法證明系爭事故為單一車事故，且陳宋
    銀花亦非因系爭事故意外死亡，自不得請求被告依系爭契約
    給付保險金。從而，原告本於系爭契約之法律關係，請求被
    告各給付原告50萬元及其法定遲延利息，為無理由，應予駁
    回。原告之訴既經駁回，其假執行之聲請，亦失所依據，應
    併予駁回。
七、據上論結，原告之訴為無理由，爰依民事訴訟法第78條、第
    85條第1 項前段，判決如主文。
中    華    民    國    97    年    5     月    12    日
                  民事第六庭審判長法  官  李昭彥
                                  法  官  洪榮家
                                  法  官  毛妍懿
以上正本係照原本作成。
如不服本判決，應於送達後20日內，向本院提出上訴狀並表明上
訴理由，如於本判決宣示後送達前提起上訴者，應於判決送達後
10日內補提上訴理由書（須附繕本）。
中    華    民    國    97    年    5     月    12    日
                                  書記官  張家瑜


司法院資訊處製作；財團法人民間司法改革基金會備份。
